【裁判字號】    98,簡上,1065
【裁判日期】    981224
【裁判案由】    詐欺
【裁判全文】
臺灣板橋地方法院刑事判決            98年度簡上字第1065號
上  訴  人
即  被  告  乙○○
上列上訴人即被告因詐欺案件，不服本院98年度簡字第4990號中
華民國98年7 月13日第一審判決（聲請簡易判決處刑案號：98年
度偵字第14285 號），提起上訴，本院管轄之第二審合議庭判決
如下：
    主  文
上訴駁回。
    事  實
一、乙○○明知依一般社會生活之通常經驗，如提供其於金融機
    構開立之帳戶提款卡及密碼予姓名年籍不詳之人使用，可能
    幫助不詳犯罪集團作為詐欺財物之用，竟基於幫助詐欺取財
    之不確定故意，於民國98年3 月30日某時許，在臺北縣板橋
    市板橋火車站對面之文化路某便利商店前，將其在臺灣銀行
    板橋分行所開立之帳戶（帳號為000000000000000 號，下稱
    系爭帳戶）提款卡及密碼交付姓名年籍不詳之成年男子，縱
    使該帳戶提款卡及密碼遭詐欺集團作為詐欺他人財物之工具
    ，亦不違背其本意。嗣該帳戶提款卡及密碼果流入某詐欺集
    團手中，該集團某成員即基於意圖為自己不法所有之詐欺犯
    意，於98年4 月1 日零時33分許撥打電話給游順和，佯稱：
    你網路購物轉帳帳號有誤，請利用ATM 驗證云云，致游順和
    陷於錯誤，於同日零時43分操作自動櫃員機轉帳新臺幣（下
    同）2,999 元至乙○○前揭帳戶內，旋即有人以自動櫃員機
    領款方式提領一空。嗣游順和驚覺受騙，旋於同日2 時許報
    警處理，員警再依規定通報該帳戶為警示帳戶，因而查悉上
    情。
二、案經臺北縣政府警察局板橋分局報請臺灣板橋地方法院檢察
    署檢察官偵查後聲請簡易判決處刑。
    理  由
一、訊據被告乙○○雖矢口否認有何幫助詐欺之犯行，略辯稱：
    伊係因看報紙廣告應徵司機的工作，才會於前揭時地交付系
    爭帳戶提款卡及密碼給對方，當時對方對方說不把提款卡及
    密碼交給他們就沒辦法獲得工作，伊因急於工作收入，才會
    照做，伊本身也是受害者，並無幫助詐欺之故意云云，然查
    ：
    (一)前揭詐欺集團成員詐騙被害人游順和，致其受騙匯款2,99
      9 元進入系爭帳戶，其後旋即有人以自動櫃員機領款方式
      提領一空乙節，業據證人游順和於警詢時指述綦詳，並有
      臺灣銀行板橋分行98年4 月10日函及所附系爭帳戶開戶印
      鑑卡、綜合存款約定書、身分證正反面影本及自98年3 月
      31日起至98年4 月1 日交易往來明細表（偵字卷第6 至9
      頁）、被害人甲○○所提供之自動櫃員機交易明細表（偵
      字卷第19頁）、臺灣銀行板橋分行98年10月13日函及所附
      歷史交易明細及金融卡客戶持卡狀態查詢資料（簡上卷第
      26至28頁）附卷可稽，足見系爭帳戶確已遭詐欺集團利用
      ，作為行騙被害人之工具無訛。
    (二)被告雖以前詞置辯，惟查被告學歷為國中，之前曾開計程
      車，也曾在夜市賣東西，從30幾歲即開始使用金融卡等情
      ，業據其於本院審理時自陳明確（本院卷第36頁反面至第
      37頁），堪認係一具有相當智識能力及社會閱歷之正常成
      人，且對金融卡之使用方式當甚熟悉，衡情應知金融帳戶
      為個人理財之工具，申請開設金融帳戶並無任何特殊之限
      制，一般民眾即可以存入最低開戶金額之方式申請開戶，
      一個人並可以在不同之金融機構申請多數之存款帳戶使用
      ，並無何困難，則雇主實無任何理由要求應徵者提供帳戶
      提款卡及密碼以供公司或公司指定之人匯入帳款之用。次
      若帳戶所有人不慎遺失金融帳戶提款卡、存摺等物時，可
      持身分證件臨櫃辦理更換印鑑、補發存摺或以電話辦理掛
      失止付等動作，此亦為一般稍具社會經驗之人即可知悉，
      是以縱雇主要求員工提供其帳戶之存摺、提款卡及密碼供
      其使用，然員工卻可隨時以上開方法阻止雇主提領其帳戶
      內之公款，屆時豈不造成雇主莫大損失？是實難以想像會
      有雇主捨以自己或公司名義申辦帳戶之簡單途徑不為，反
      要求應徵者提供帳戶供客戶匯款之可能。再者，依被告所
      述，其僅係於報紙徵才廣告上得知對方之手機號碼等聯絡
      方式，對其真實姓名、年籍為何？所欲應徵之公司名稱、
      址設何處等資訊均一無所悉，卻在與對方初次相約見面時
      、雙方勞雇關係仍處於未定之際，即率予交付前揭帳戶供
      對方使用，亦與常情有違。另按金融存款帳戶事關存戶個
      人財產權益之保障，與存戶之提款密碼結合後，其專屬性
      、私密性更形提高，一般人亦均有應妥為保管以免遭他人
      冒用之認識。縱使偶有特殊情況須將提款密碼告知他人，
      亦必深入瞭解其用途後再行提供，恆係吾人日常生活經驗
      與事理，苟見非親非故之人不以自己名義申請開戶，反而
      以出價蒐購或直接要求提供金融帳戶之提款密碼及提款卡
      ，衡情當能預見該蒐集金融帳戶者可能係欲利用該帳戶以
      從事財產犯罪。觀諸現今社會上，恐嚇取財或詐騙者蒐購
      人頭帳戶，持以作為恐嚇取財或信貸、手機簡訊詐欺之事
      ，常有所聞，出賣或出借帳戶予非親非故之人，受讓人係
      為從事財產犯罪之人，此為一般稍具智識程度或社會經驗
      之人能預見之情事，被告既然具有相當智識能力及社會閱
      歷，則對其交付提款卡及密碼過程所存在前揭諸多不合理
      之處，實難諉為不知。況查本案乃被害人於發覺受騙後立
      即報警凍結系爭帳戶，因而查悉上情，而非被告主動向臺
      灣銀行板橋分行申請掛失提款卡乙節，業據臺灣銀行板橋
      分行98年10月13日函覆稱：「旨揭帳戶於98年4 月1 日列
      為警示帳戶，未有向本行申請掛失補發存摺或提款卡之情
      事」等語（簡上字卷第26頁）明確，故被告於刑事上訴狀
      內載稱：到了4 月2 日就無法聯絡到對方，這時才感覺不
      對勁，向銀行提出提款卡遺失報廢」云云，亦與客觀事實
      不符。至於被告雖另提出所稱與其應徵工作內容相似之報
      紙分類廣告（簡上字卷第2 至6 頁）為證，但究與其當時
      應徵時所看分類廣告不同，縱認其內容完全相同，亦無法
      據以否認其應徵當時明知有前揭諸多不合理之處，應可預
      見其帳戶提款卡及密碼可能遭對方持以從事財產犯罪，卻
      仍執意為之，故有幫助他人犯詐欺取財罪之不確定犯罪故
      意甚明。
    (三)本件事證明確，被告犯行堪予認定，應依法論。
二、按刑法上之幫助犯，係對於犯罪與正犯有共同之認識，而以
    幫助之意思，對於正犯資以助力，而未參與實施犯罪之行為
    者而言。本案詐欺集團成員使用被告系爭帳戶，對被害人游
    順和施以詐術所為，係犯詐欺取財罪，而被告雖僅提供帳戶
    予詐欺集團使用，而未實際參與詐騙集團成員對被害人施用
    詐術之行為，但其提供帳戶供詐欺集團使用之結果，已使詐
    欺集團得以順利取走騙得款項，對其犯罪行為之遂行顯有相
    當程度之助力，是核其所為，應係犯刑法第30條第1 項、第
    339 條第1 項之幫助詐欺取財罪，並應按同法第30條第2項
    減輕之。原審同此認定，並審酌被告提供帳戶予詐欺集團作
    為犯罪使用，增加被害人尋求救濟之困難，並使犯罪之訴追
    趨於複雜，擾亂社會正常交易安全，及本件被害人受詐騙之
    金額、被告犯後否認犯行之態度等一切情狀，依刑事訴訟法
    第449 條第1 項前段、第3 項、第454 條第2 項，刑法第30
    條、第339 條第1 項、第42條第3 項，刑法施行法第1 條之
    1 第1 項、第2 項前段，判處罰金新臺幣1 萬元，並諭知如
    易服勞役之折算標準，其認事用法俱無違誤，量刑亦屬妥適
    。上訴人仍執前詞指摘原判決有所違誤，並無可採，其上訴
    為無理由，應予駁回。
據上論斷，應依刑事訴訟法第455 條之1 第1 項、第3 項、第36
8 條，判決如主文。
本案經檢察官林慈雁到庭執行職務。
中    華    民    國    98    年    12    月    24    日
                  刑事第十三庭  審判長法  官  王士珮
                                      法  官  方鴻愷
                                      法  官  楊明佳
以上正本證明與原本無異。
不得上訴。
                                      書記官  林金良
中    華    民    國    98    年    12    月    24    日


司法院資訊處製作；財團法人民間司法改革基金會備份。
